【裁判字號】    97,上,90
【裁判日期】    970813
【裁判案由】    損害賠償
【裁判全文】
臺灣高等法院高雄分院民事判決            97年度上字第90號
上  訴  人  甲○○
被 上 訴人  私立高雄醫學大學附設中和紀念醫院
法定代理人  乙○○
訴訟代理人  王伊忱律師
            陳景裕律師
            鄭美玲律師
上列當事人間因請求損害賠償事件，對於民國97年5 月13日臺灣
高雄地方法院97年度訴字第682 號第一審判決提起上訴，本院於
97年7月30日言詞辯論終結，判決如下：
    主  文
上訴駁回。
第二審訴訟費用由上訴人負擔。
    事實及理由
一、上訴人起訴主張：伊前與訴外人安泰人壽保險股份有限公司
    、富邦產物保險股份有限公司（下稱保險公司）因給付保險
    金而涉訟，經原法院95年度保險字第49號審理，該案審理中
    ，原法院向被上訴人函調伊在該醫院之相關病歷資料，被上
    訴人竟隱瞞伊之病歷50頁以上，且明知伊依病歷內顱內血管
    超音波檢查報告結果係屬正常，其竟於民國（下同）95年11
    月13日向致函原法院表示該檢查顯示伊有雙側動脈硬化之現
    象，嗣又於96年6 月6 日在伊未就診之日期以「遙想診斷」
    主動填製一紙與病歷內容（左側中大腦動脈阻塞、左眼窩血
    腫）不吻合之病歷摘要表向原法院誤指伊應為長期患有高血
    壓致動脈硬化而造成中風，被上訴人積極主動介入伊之訴訟
    案，提出對保險公司有利之說詞，對伊有利者則隻字不提，
    並隱瞞病歷，被上訴人顯已侵犯伊為憲法保障之訴訟權，自
    應對伊賠償非財產上之損害，爰依侵權行為之法律關係，請
    求判令被上訴人應給付新台幣（下同）4,000,000 元之精神
    慰撫金。
二、被上訴人則以：上訴人於94年11月23日因感右側肢體無力及
    想吐而至伊處就診，經安排檢查結果顯示，其為左側中大腦
    動脈梗塞性中風，而一般醫學臨床上發生此一中風最常見之
    危險因子為高血壓、糖尿病、高血脂、動脈硬化或先前曾發
    生梗塞性中風者，而依上訴人之病歷記載，其主訴有高血壓
    病史，且其住院期間之血壓測量亦高於標準值，目前仍持續
    於問診接受高血壓藥物治療中，又其抽血檢驗並顯現膽固醇
    及中性脂肪高於標準值，頸部超音波檢查則顯示頸部動脈之
    內中膜厚度高於標準值且有動脈硬化斑，腦部影像學檢查結
    果，上訴人除住院新增之左側中大腦動脈梗塞外，亦有陳舊
    性之腦梗塞，表示上訴人該次腦中風並非第一次罹病，而有
    沉默性中風之現象，因此伊綜合上訴人之諸多臨床表現與檢
    查，本諸專業據實函覆原法院本無不合等語置辯。
三、原審為上訴人敗訴之判決，上訴人不服，提起上訴請求：（
    一）原判決廢棄。（二）被上訴人應給付上訴人新台幣4,00
    0,000 元之精神慰撫金。被上訴人則請求駁回上訴。
四、本院判斷：
  1.按憲法第16條規定，人民有訴訟權，所謂訴訟權，係以人民
    於其權利遭受侵害時，得依正當法律程序請求法院救濟為其
    核心內容，而訴訟救濟應循之審級，程序及相關要件，則由
    立法機關衡量訴訟案件之種類、性質、訴訟政策目的，以及
    訴訟制度之功能等因素，以法律為正當合理之規定（大法官
    解釋釋字第639 號理由書參照）。
  2.查原法院於辦理該院95年保險字49號事件，係於95年10月31
    日發文向被上訴人調取上訴人於該院就診之病歷等相關資料
    並其中文說明（本院卷第57頁），被上訴人於95年11月13日
    回文檢附病歷影本23紙及病歷摘要表1 紙，並為「林君因突
    發性右側無力於94年11月23日經急診入院檢查治療，住院後
    經核磁共振掃瞄檢查為急性大腦梗塞，頸動脈及顱內血管超
    音波檢查顯示雙側動脈硬化現象，經治療後，病情穩定，於
    94年12月2 日出院。目前續於門診持續控制血壓及血脂肪」
    等語之說明（本院卷第32頁），上訴人於該案閱卷後，由其
    訴訟代理人吳文豊律師向原法院陳明被上訴人尚有編號44-9
    3 頁之診斷資料未送而請函調，並請向被上訴人之診斷醫師
    林秀芬詢問據何原因勾選疾病、疾病究何所指、依何診斷資
    料記載？並就「顯示雙側動脈硬化現象」之意義為說明，法
    院依此乃於96年5 月22日再函請予被上訴人查復（本院卷第
    58頁），被上訴人嗣乃於96年6 月6 日檢附頸動脈超音波檢
    查報告單乙紙而函覆以：「二、林君曾於94年11月23日經急
    診於神經內科住院診療（非如來函95年8 月16日），因此次
    林君住院診斷為腦梗塞、高血壓及高血脂症，故於95年11月
    9 日所開立之病歷摘要表中病因勾選為『疾病』，此疾病即
    為長期高血壓、高血脂導致動脈硬化及腦部血管梗塞。三、
    因住院病史無法詳細得知之前之求診經過，故勾選『不詳』
    。四、『雙側動脈硬化現象』其診斷根據為此次住院之頸動
    脈超音波之檢查結果，如附件，其意義為長期有動脈硬化的
    危險因子，導致動脈硬化，隨時有可能造成進一步的心臟血
    管及腦部血管阻塞」等語（本院卷第35頁）。而該案目前尚
    在審理（送請鑑定中），為上訴人所自承（本院卷第27頁）
    。矧病人之病歷資料多寡不一，法院向醫院調取患者之病歷
    影本，除非特別指定何期間或何病情之病歷，否則醫院通常
    不會將該患者全部之病歷均予影印提供。上訴人以被上訴人
    隱匿50頁病歷影本未提供法院，認有侵權之舉，尚非有據。
    且損害賠償之債，必有損害之發生始有賠償可言，且損害之
    發生且須與加害行為間，有相當因果關係，始克成立。上訴
    人就其究已受何損害之發生，或有如何相當因果關係，均未
    據其舉證證明，其空言依侵權行為規定，請求賠償損害，自
    非有據。
  3.又上訴人主張：伊與保險公司於該請求給付保險金訴訟所為
    之系爭二份回覆函件，係被上訴人未經法院要求而「主動來
    函」介入，伊之訴訟權受侵害云云。惟該回覆函均係應原法
    院函文所示之要求始為說明，其中96年6 月6 日之函文更係
    上訴人向法官聲請函查，不是上訴人所謂被上訴人係未經法
    院要求而「主動來函」介入，且被上訴人所為之前開二份回
    函，僅係依其病歷、檢查結果而就上訴人病況所為之說明，
    或依指示以其醫學專業為該病症形成原因之判斷簡述，其說
    明最後是否有利或不利於上訴人，本須待法院就整體事實本
    於該案兩造之辯論而為審酌判斷，被上訴人所為並無「介入
    」上訴人之上開訴訟案件，而為所謂侵犯上訴人訴訟權益之
    理。況憲法第16所規定之訴訟權，係以人民於其權利遭受侵
    害時，得依正當法律程序請求法院救濟為其核心內容已如前
    述。上訴人就該請求給付保險金事件業已依法提起訴訟，並
    由法院依法定程序而為審理，其依憲法保障之起訴、應訴權
    利，未受任何之侵犯，不能謂被上訴人之上開覆函係侵害上
    訴人依憲法保障之起訴、應訴之權利，亦即不能執謂被上訴
    人有侵害上訴人依憲法保障之訴訟權。被上訴人既未不法侵
    害上訴人所主張之訴訟權，從而上訴人以被上訴人侵害其訴
    訟權，請求賠償其精神上損害，自屬無據。
五、綜上所述，上訴人依侵權行為之法則，請求被上訴人給付
    4,000,000 元為無理由。原審為上訴人敗訴之判決，核無違
    誤，上訴意旨指摘原判決不當，求予廢棄為無理由，應予駁
    回。
據上論結，本件上訴為無理由，依民事訴訟法第449 條第1 項、
第78條，判決如主文。
中    華    民    國    97    年    8     月    13    日
                            民事第六庭
                                審判長法官  許明進
                                法      官  徐文祥
                                法      官  張明振
以上正本證明與原本無異。
如對本判決上訴，須於判決送達後20日內向本院提出上訴狀，其
未表明上訴理由者，應於上訴後20日內向本院提出上訴理由書（
均須按他造當事人之人數附繕本）。上訴時應提出委任律師或具
有律師資格之人之委任狀，並依附註條文規定辦理。
中    華    民    國    97    年    8     月    15    日
                                書  記  官  黃琳群
附註：
民事訴訟法第466條之1：
對於第二審判決上訴，上訴人應委任律師為訴訟代理人，但上訴
人或其法定代理人具有律師資格者，不在此限。
上訴人之配偶、三親等內之血親、二親等內之姻親，或上訴人為
法人、中央或地方機關時，其所屬專任人員具有律師資格並經法
院認為適當者，亦得為第三審訴訟代理人。第１項但書及第２項
情形，應於提起上訴或委任時釋明之。
                                                      Ｆ


司法院資訊處製作；財團法人民間司法改革基金會備份。
